【裁判字號】    97,交上訴,109
【裁判日期】    980311
【裁判案由】    公共危險等
【裁判全文】
臺灣高等法院刑事判決               97年度交上訴字第109號
上  訴  人  臺灣臺北地方法院檢察署檢察官
被      告  甲○○
選任辯護人  鄭世脩律師
上列上訴人因被告公共危險等案件，不服台灣台北地方法院96年
度交訴字第67號，中華民國97年6月5日第一審判決（起訴案號：
台灣台北地方法院檢察署95年度偵字第23226號），提起上訴，
本院判決如下：
    主  文
上訴駁回。
    理  由
一、公訴意旨略以：被告甲○○係營業大貨車駕駛，平日以駕駛
    大貨車載貨為業，係從事業務之人。民國（下同）95年9 月
    8日上午1時50分許，甲○○駕駛車號GF－910號營業用大貨
    車，沿臺北縣新店市○○街（安和路往碧潭方向）行駛，途
    經該路段與安利街交岔口處附近，應注意車前狀況，並隨時
    採取必要之安全措施，且當時天候晴天，夜間有照明，柏油
    路面、乾燥、無缺陷及障礙物，視距良好，並無不能注意情
    事，詎其未盡前開注意義務，注意當時酒醉之王銀元躺臥於
    該路段中央，致其所駕之大貨車左前輪輾過王銀元頭顱，致
    王銀元顱骨自下頦以上部分破裂性骨折，腦漿噴出，當場死
    亡。甲○○於知悉肇事後，非但未下車探視甲○○將其送醫
    救治，亦未報警，即逕自駕駛前開車輛沿臺北縣新店市○○
    街○○路往碧潭方向逃逸，嗣經民眾路過發現，始報警循線
    查獲上情，因認被告甲○○涉犯刑法第276條第2項之業務過
    失致死及同法第185條之4之肇事逃逸罪嫌云云。
二、按犯罪事實應依證據認定之，無證據不得認定犯罪事實；不
    能證明被告犯罪者，應諭知無罪之判決，刑事訴訟法第154
    條第2項、第301條第1項分別定有明文。而認定犯罪事實所
    憑之證據，雖不以直接證據為限，間接證據亦包括在內；然
    而無論直接或間接證據，其為訴訟上之證明，須於通常一般
    之人均不致有所懷疑，而得確信其為真實之程度者，始得據
    為有罪之認定，倘其證明尚未達到此一程度，而有合理之懷
    疑存在時，即應為有利於被告之認定，更不必有何有利之證
    據，最高法院30年上字第816號、76年台上第4986號判例參
    照。又刑事訴訟法第161條已於91年2月8日修正公布，其第1
    項規定：檢察官就被告犯罪事實，應負舉證責任，並指出證
    明之方法。因此，檢察官對於起訴之犯罪事實，應負提出證
    據及說服之實質舉證責任。倘其所提出之證據，不足為被告
    有罪之積極證明，或其指出證明之方法，無從說服法院以形
    成被告有罪之心證，基於無罪推定之原則，自應為被告無罪
    判決之諭知，同院92年台上第128號判例亦可參考。
三、公訴人認被告涉有前開業務過失致死及肇事逃逸犯行，無非
    係以被告之供述、證人乙○○、許宗琪、劉乙良之證詞、臺
    北縣政府警察局新店分局道路交通事故現場圖、調查報告表
    、補充資料表、現場照片、臺灣臺北地方法院檢察署相驗屍
    體證明書、法醫驗斷書、臺北縣政府警察局職務報告、王銀
    元車禍死亡案現場勘查暨監視鏡頭地點概況圖、監視錄影光
    碟、監視錄影相片等，為其主要論據。
四、訊據被告堅決否認涉犯上開犯行，辯稱：其當天駕駛上開車
    號GF－910號營業大貨車載運廢土途經新店市○○街路段前
    往僑興砂石場，於途中行經過安業街與安利街口附近，看見
    有人躺在路中，乃靠左小心繞道而過，返程時即看見被害人
    已遭白布覆蓋，其並未輾壓被害人等語。辯護人為被告辯護
    稱：本件肇事路段有多處可供大型車輛於肇事後躲避不出甚
    至迴轉之地點，有勘驗照片為憑，被告亦無清洗車體或更換
    輪胎之舉，至臺北縣政府警察局新店分局偵查隊小隊長林世
    彤製作之職務報告雖指稱車禍現場至第一監視器間無迴轉空
    間，僅被告駕駛之大型車輛經過，且被告駕駛知車輛明顯換
    過輪胎，因認本件犯行係被告所為云云，均屬臆測不實之詞
    ，況被害人係頭部遭輾壓而腦漿四溢，衡情即使經過清洗，
    均不可能無法在被告車體採得相關跡證，又僑興砂石場雖提
    供其車輛管制資料，但均係外調車輛資料，不包括該砂石場
    本身車輛，自亦無從遽認本件係被告所為，被告並無過失致
    死或駕車肇事行為等語。經查：
(一)被害人王銀元於95年9月8日上午1時許，因酒醉躺臥於臺北
    縣新店市○○街與安利街交岔路口附近，於同日上午1時50
    分許，經民眾發現已遭車輛輾斃死亡，嗣經臺灣臺北地方法
    院檢察署檢察官督同該署法醫師相驗結果，認王銀元係遭大
    型重輪機具輾壓，致全身多發性骨折、顱骨破裂而急死等情
    ，業據證人乙○○、許宗琪、劉乙良證述在卷（見95年度偵
    字第23226號卷第16至19頁、95年度相字第699號卷第22至25
    頁），並有車禍現場照片、臺北縣政府警察局新店分局道路
    交通事故現場圖、臺北縣政府警察局新店分局交通分隊A1、
    A2類道路交通事故調查報告表、道路交通事故調查報告表 (
    一) 、(二)、臺北縣政府警察局新店分局交通分隊道路交通
    事故補充資料表、相驗照片、臺灣臺北地方法院檢察署相驗
    屍體證明書、臺灣臺北地方法院檢察署法醫驗斷書在卷可稽
    （見95年度偵字第23226號卷第26、31、33、34、35頁、第
    40至74頁，95年度相字第699號卷第26頁、第44至60頁、第
    63至68頁、第71至84頁），固見被害人王銀元係遭大型車輛
    輾壓致死，惟是否係被告駕車肇事致人於死並逃逸，仍待積
    極證據證明。
(二)被告固供承於同日凌晨曾駕駛大貨車行經該路段，惟其所駕
    車號GF－910號營業大貨車於案發後即95年9月10日，經臺北
    縣政府警察局新店分局鑑識小組及臺北縣政府鑑識科鑑識人
    員針對該車勘察鑑識結果，該車車頭、車身二側及車底均未
    發現碰撞及抹擦新痕，車身結構無明顯毀損情形，另以K－M
    血跡檢測試劑針對車身、車輪及車底盤上可疑斑跡檢測，均
    未發現有血跡反應，有臺北縣政府警察局新店分局96年10月
    24 日函及檢附之車體採證照片、該分局97年3月20日、97年
    4月22日函檢附之鑑識勘察報告在卷可證（見原審卷第37至
    47頁、第122至130頁、第140至169頁），且證人即新店分局
    鑑識小組人員蔡民椿於原審證稱：「我有去現場初勘、拍照
    ，我有目視車體沒有看出明顯的痕跡，所以才請鑑識中心的
    人帶相關儀器過來採證」等語（見原審卷第135至136頁）；
    ，證人即臺北縣政府警察局鑑識科人員黃富成於原審證稱：
    「我們先就疑似肇事車輛拍照，然後就肇事輾過後可能留下
    跡證的位置進行採樣，是針對微物及生物跡證進行確認，並
    進行血跡偵測，偵測後均未發現血跡反應，當時是針對輪胎
    、車底盤及車輛外觀進行血跡偵測，為了慎重起見，且車輛
    外觀並無撞擊痕跡，所以當時偵測範圍很大，我們有以燈光
    檢驗確認是否有可疑血點或其他斑點，並將可疑斑點轉移下
    來進行血跡檢測，本件兩輪之間有發現斑點，但檢測後並無
    血跡反應，輪胎的螺絲並未發現更新痕跡或其他異樣，針對
    輪胎螺絲斑點檢測，亦無血跡反應，本案是由三個單位人員
    進行檢查，互相有做檢測及討論，本案檢查應該已經算很詳
    細，勘查時間大約花費一個多小時，包括轉移可疑斑點進行
    血跡反應確認的時間，當時只要發現可疑斑點，都會做血跡
    反應的確認，現場勘查報告第141至150頁是我所製作，因為
    車輛採證結果未發現任何可疑斑點有血跡反應，且未發現任
    何微物跡證，所以才做此結果判斷」等語（見原審卷第181
    至185頁），是以被告所駕CF－910號車輛於95年9月8日凌晨
    案發後，於同年9月10日經相關鑑識人員對車體、底盤、車
    輪等部位進行詳細之微物及生物跡證採證，復針對可疑斑點
    作血跡反應檢測，其結果均未發現任何可疑事證，而衡情被
    害人係遭重車輾壓，以其頭顱破裂，內臟及假牙等物四處散
    佈之死亡陳屍情形，應不致全然未在被告車輛之輪胎、車體
    或底盤留下任何血跡或跡證，足見被告辯稱並未輾壓被害人
    等語，尚非無據。
(三)至證人黃富成於原審固證稱：「（問：鑑識實務上，有大量
    血跡噴灑在車底盤時，能否以水沖刷至無法檢出血跡反應的
    狀態？）不一定。」、「（以本件屍塊散佈的情形，肇事車
    輛有無未經噴灑血跡之可能？）噴灑是向輪胎外面噴濺的，
    所以就車底盤部分，不一定會噴濺到血跡，但現場尚遺留輪
    胎痕跡，所以輪胎一定會有血跡。」等語（見原審卷第184
    頁），足見在鑑識實務上，或存有因事後使用大量清水沖刷
    滅跡致無法檢測之可能，惟證人蔡民椿證稱不記得該車有無
    清洗或更換輪胎之情形（見原審卷第136頁反面），且證人
    黃富成亦證稱：「當天勘驗時是下雨天，所以輪胎是濕濕的
    ，無法判斷是否經過清洗，至於底盤印象中沒有經過清洗的
    痕跡」等語（見原審卷第185頁），則於無積極證據證明被
    告有清洗輪胎之情形下，自不能因上述無法鑑識之可能性存
    在，即為不利於被告之認定。又證人即承辦本案之臺北縣政
    府警察局新店分局偵查隊小隊長林世彤於原審雖證稱：「我
    是依照胎紋深淺來判斷有換胎的情形，該車左後輪輪胎本身
    特別乾淨」等語（見原審卷第112頁），惟為被告所堅詞否
    認，辯稱其係在數年前更換中古胎迄今等語，且一般大型營
    業車輛選擇更換中古輪胎，所在多有，四個輪胎新舊不一之
    情形亦非罕見，本件更查無被告更換輪胎躲避罪責之證據，
    自不能以證人林世彤觀看認定輪胎新舊或胎紋深淺不一，即
    逕行推論被告有更換輪胎之舉。
(三)再者，關於本件車禍致死案件之偵辦情形，證人林世彤於原
    審證稱：「本件是我們小隊承辦，案發之安業路很窄，依據
    法醫研判被害人是遭重車輾壓，所以我們就針對發生時段及
    案發地點前後來調閱監視錄影帶，剛好從溪洲路101之1號監
    視器發現甲○○駕車載廢土去倒，所以我們就朝甲○○方向
    來偵查。我們所能夠調到的監視器是在溪洲路101之1號及安
    業街23 1號電纜公司，只有這兩個地方的監視器可以看到有
    重車經過，安業街231號監視器錄影帶無法看到車號，只能
    看到車型，我們是先在溪洲路101之1號的監視器發現這段時
    間有重車經過，研判可能是去砂石場，就去查訪砂石場，該
    處砂石場有兩家，一家是僑興，一家晚上沒有營業，所以就
    去問僑興在這個時間點有誰開車進來，依據車型才知道是被
    告，再請被告去看安業街231號的監視錄影畫面確認經過重
    車車型，被告也說那是他的車型，依101之1號監視器只有看
    到這個時段只有這台車進去，僑興公司也只有這部車進去，
    101之1號監視器除了被告車子以外，沒有看到其他重車經過
    」等語（見原審卷第109至110頁），並於偵辦本案時製有職
    務報告陳報檢察官，其內載明：「本案李法醫世宗相驗死者
    王銀元遺體及勘查現場跡證後指示，依現場血跡及腦漿噴灑
    情形初步研判應為載重車輛所輾斃後，又遭一輛自小客車拖
    行公尺；職隨即依據民眾報案時間（95年9月8日02時02分）
    及救護車出勤時間研判本案發生時段，並清查該路段監視器
    畫面，而在臺北縣新店市○○路101之1號工廠門口發現有監
    視鏡頭並逐一觀看畫面，而該監視器鏡頭畫面（時間：95
    年9月8日01時55分10秒）有拍攝到該載重車輛由永業路左轉
    至溪洲路進入『僑興砂石場』內，復經向『僑興砂石場』調
    閱案發時進出車輛並比對車輛型式，並由該砂石場員工提供
    當時載運砂石車輛為GF－910號營大貨車而駕駛人為甲○○
    ...，復在臺北縣新店市○○街231號『電纜公司』門口（距
    離案發地點約700公尺）發現有監視鏡頭，而在『電纜公司
    』門口有監視鏡頭畫面（時間：95年09月08日01時45分14秒
    ）有拍攝到於案發前僅只有一輛載重車輛由安業街往安康路
    方向行駛，且該載重車輛經過後隨即有三輛自小客車經過該
    監視器鏡頭前方，符合李法醫師世宗初步研判，復於95年09
    月09日通知甲○○到案說明，並經甲○○同意對該GF－910
    號營大貨車採證，惟案發當時為雨天。且該車輪胎有明顯清
    洗及更換情形（胎紋過深），故未採獲相關跡證。本案經調
    閱監視錄影畫面，該案發時段皆無其他重型車輛行經該路段
    ，且該路段僅有頭尾有出入口可供營大貨車通過，無其他道
    路可行駛...  」等語（見95年度偵字第2322 6號卷第126至
    127頁），足見承辦本案之證人林世彤係依據調閱並檢視案
    發現場周遭監視器畫面之結果，配合僑興砂石場人員提供之
    車輛資料，認案發前除僅被告駕車輛行經肇事路段外，別無
    其他重車行經，因而懷疑被告甲○○涉嫌重大，惟經原審勘
    驗臺北地檢署95年度偵字第23226號卷證物袋內4片光碟，其
    中標示為「2006.9.8新店市○○街車禍肇逃現場照片」光碟
    ，內容為案發現場及被害人屍體照片檔案（卷內已有照片）
    ；標示為「安業路死亡車禍暨CF-910輪胎印照片」之光碟：
    內有2個資料夾，其中名稱「安業街」者，係案發現場及被
    害人屍體照片檔案（卷內已有照片），名稱「CF－910卡車
    車輪」者，係車輛及車輪照片檔案；標示「新店市○○路肇
    事逃逸監視畫面」光碟，內有3個資料夾，其中名稱為「相
    片」者，係案發現場及被害人屍體照片檔案，名稱為「肇」
    者，係監視器畫面翻拍照片檔案，名稱為「泰鴻公司」者，
    內有2個影片檔案，經勘驗檔案內容結果，監視器鏡頭係設
    於某公司內固定對閘門外拍攝，鏡頭顯示時間1時45分14 秒
    時，有一大型車輛行駛經過大門外道路，其餘均無特殊之處
    ；標示為「偵察隊」之光碟，內為警方據報到場後以DV在現
    場拍攝之檔案，有原審96年11月23日勘驗筆錄及光碟內容列
    印照片在卷可考（見原審卷第59至75頁）。依上開卷附光碟
    勘驗結果，標示為「新店市○○路肇事逃逸監視畫面」之光
    碟，其中關於監視器畫面翻拍照片檔案（經列印附卷比對結
    果，與95年度偵字第23226號卷第28至30頁照片大致相同）
    ，並無監視器之動態錄影畫面，已無法自翻拍照片判別車輛
    型式，遑論辨識車牌號碼及經過之車輛數量。另設置於某不
    詳公司內固定對閘門外拍攝之監視器，僅顯示時間1時45 分
    14秒時有一大型車輛行駛經過大門外道路，並無其他接近時
    間是否有其他車輛行駛經過大門外道路之畫面，另其餘光碟
    則均無監視器錄影畫面；又該光碟證物，嗣經原審分向臺北
    縣政府警察局新店分局及臺北地檢署查詢確認後，經回覆本
    案相關錄影帶（偵查中經檢察官請承辦員警轉錄成光碟）及
    光碟證物均已全數附於卷內起訴移送原審審理，有臺北縣政
    府警察局新店分局96年12月3日北縣警店偵字第0960060373
    號函、原審公務電話紀錄在卷可按（見原審卷第77、78頁）
    ，足見公訴人引為本件證據之監視器光碟，經勘驗結果，並
    無證人林世彤所述錄得車輛經過情形之內容，自無法用以佐
    證林世彤所證或其職務報告所載因調閱觀看安業街231號電
    纜公司、溪洲路101之1號工廠監視器畫面而查悉案發前僅有
    被告一輛重型卡車行經被害人遭輾壓死亡路段等情，是否證
    人林世彤前開證詞，即難據為不利於被告之認定。
(四)公訴人固提出「僑興砂石場」95年9月7日至8日之車輛進出
    管制表為證（見原審卷第24至27頁），且證人即僑興砂石場
    值班守衛李義忠於原審證稱：「我是僑興砂石場守衛，負責
    管理車輛進出，確認司機登記進出情形，守衛室是在大門口
    旁邊，該管制表車號910部分2330、0150、05的時間是我看
    司機登記的，被告這三次進出僑興砂石場的目的就如同管制
    表所載，23點30分載RC出去，1點50分載土進來，5點的時候
    載RC出去，但被告若空車出去就沒有登記，依照表看起來，
    05出去的這個RC是原本有載土進來，所他的表格填進、出的
    地方就簡單填寫而已，所以05載RC出去的並不是0150載土進
    來的那次，而是另外一次」等語（見原審卷第106至107頁）
    ，被告亦供稱當日曾多次進出僑興砂石場載運廢土等語。惟
    依上開車輛進出管制表記載，95年9月7日11時許至翌（8 ）
    日凌晨2時許，僑興砂石場除被告駕駛之CF－910號車輛進出
    外，尚有另一車號AL－679號車輛進出，且被告供稱前揭管
    制簿上記載者均為自外面調用的車輛，僑興公司自己的車輛
    並未登記在該本管制簿上，而是各自登載在自己的登記簿等
    語，核與證人李義忠於原審證稱：「被告所述登記情形確屬
    實在，公司內部的車是每台車都配置一本登記簿，剛才提示
    的這張管制表上登記的都是外調的車，公司內部一樣有8噸8
    、20噸的車，載運時間都一樣，跟外借的車輛交錯使用，沒
    有分別」等語相符（見原審卷第108頁反面），足見案發當
    日接近時間內，除僑興砂石場向外調借支援之車輛即車號AL
    －679號車輛與被告車輛進出該砂石場外，尚有僑興砂石場
    自己所屬車輛進出，且係以不同於外調車輛之管制簿另行管
    制登記，參以證人即發現被害人車禍死亡之劉乙良於偵查中
    亦證稱：「（死者王銀元車禍是你發現的嗎？何時發現？）
    是，大約凌晨2點左右」、「（你當時行經方向？）從中和
    往新店，我走的是安業街」、「（該路段當時車輛多嗎？）
    過了12點，車很少，但是附近有砂石場和水泥廠，所以砂石
    車很多」等語（見95年度相字第699號卷第24頁），足見案
    發當日被害人遭車輛輾斃前，安業街尚有甚多砂石車行駛經
    過，證人林世彤指稱案發前僅有被告所駕砂石車行經而遭監
    視器錄下等語，尚非無疑，自不能僅憑前開公司外調車輛管
    制登記簿上登記有被告駕駛之車輛，即遽予推論被告為本件
    死亡車禍之肇事者。再者，安業路電纜公司後方「北后宮」
    後面亦有空地可供大型車輛停放，業據被告陳明在卷，核與
    證人林世彤證述相符（見原審卷第111頁反面），林世彤更
    直言案發地點到僑興砂石場間有巷道可讓大型車輛進去停，
    但沒有路可出去等語（見同卷第111頁），本院為查明詳情
    ，於97年10月1日前往案發現場勘驗結果，認定：「相關監
    視錄影設備鏡頭分別在溪洲路101之1號工廠內，及安業街23
    1號收費停車場內。溪洲路與安業街幾近垂直；現場道路靠
    近高速公路一側，均係柵欄，無店家或建築物，另一側靠近
    新店溪，在安業街231號監視設備前，均有多處巷道可入內
    ，部份巷內有停車場及空地，可停放大型車輛，但均係死巷
    。」，有本院97年10月1日勘驗筆錄及照片存卷可參，是以
    肇事車輛除進入僑興砂石場外，亦非無可能暫時藏匿於「北
    后宮」後方空地或藏匿於巷道不出，而無法現形於各該監視
    器內，故林世彤於職務報告中指稱「該路段僅有頭尾有出入
    口可供營大貨車通過，無其他道路可供行駛」云云，亦與事
    實不符，尚難採信。
(五)綜上所述，本件被告車輛經詳細採證並進行血跡反應檢測結
    果，並未鑑出任何血跡反應或微物、生物跡證，復無證據證
    明被告事後有清洗或更換輪胎之舉，亦無監視器錄影光碟畫
    面或其他客觀證據資料，足證案發前確僅有被告駕駛重型車
    輛行經被害人陳屍死亡之安業路路段，又案發當晚，僑興砂
    石場尚有其所屬及外調之重型車輛行駛經過上開肇事路段，
    自不能排除其他車輛肇事未經追查發現之可能，尚難徒憑證
    人林世彤之證述，遽認被告有輾壓被害人致死並肇事逃逸之
    犯行。被告被訴前開業務過失致死及肇事逃逸犯行，本院仍
    認存有合理之懷疑，而未到達確信其為真實之程度，自無法
    遽為不利於被告之認定。此外，復查無其他積極證據足資認
    定被告涉有上開犯罪，揆諸首揭說明，自屬不能證明其犯罪
    。
五、原審諭知被告無罪之判決，經核尚無違誤。公訴人上訴意旨
    略以：（一）證人林世彤於原審證稱：「在溪洲路101之1號
    及安業街231號電纜公司，只有這兩個地方的監視器可以看
    到有重車經過，安業街231號監視器錄影帶無法看到車號，
    只能看到車型，我們是先在溪洲路101之1號的監視器發現這
    段時間有重車經過，研判可能是去砂石場，就去查訪砂石場
    ，該處砂石場有兩家，一家是僑興，一家晚上沒有營業，所
    以就去問僑興在這個時間點有誰開車進來，依據車型才知道
    是被告，再請被告去看安業街231號的監視錄影畫面確認經
    過重車車型，被告也說那是他的車型，依101之1號監視器只
    有看到這個時段只有這台車進去，僑興公司也只有這部車進
    去，101之1號監視器除了被告車子以外，沒有看到其他重車
    經過」等語，而被告亦坦承於95年9月8日上午1時50分許，
    駕駛上開車輛途經案發地點，且卷附標示為「新店市○○路
    肇事逃逸監視畫面」光碟中，名為「泰鴻公司」者，內有2
    個影片檔案，經原審勘驗檔案內容，監視器係設於某公司內
    固定對閘門外拍攝，鏡頭顯示時間1時45分14秒時，有一大
    型車輛行駛經過大門外道路，與被告供述及證人林世彤上開
    所證相符，原審認定「並無證人林世彤所述錄得車輛經過情
    形之內容」，與事實有所出入。（二）被告自承其駕駛上開
    營業大貨車載運廢土途經新店市○○街路段前往僑興砂石場
    ，於途中行經安業街與安利街口附近看見被害人王銀元躺臥
    路中，足見被害人王銀元於被告途經該路段前，尚未死亡，
    參以事發現場車輛輪胎行進軌跡，亦無發現任何車輛轉折回
    駛之跡證，亦即被害人王銀元遭輾斃後，途經案發地點之車
    輛，並無倒車回駛情形，足認本件肇事者確係被告。（三）
    本件案發後2日即95年9月10日，臺北縣政府警察局新店分局
    鑑識小組及臺北縣政府鑑識科鑑識人員始針對上開營業大貨
    車進行勘查鑑識，是以鑑識前2日，上開車輛尚在被告實力
    支配下，並不排除該車體原狀已遭更改，參以證人林世彤證
    稱上開車輛左後輪特別乾淨等語，足見車體左後輪確曾被特
    別清洗，是以鑑定報告內容記載未見血跡反應等語，要屬常
    情，自不足作為有利於被告之認定。（四）被告自承於駕駛
    上開營業大貨車載運廢土途經新店市○○街路段前往僑興砂
    石場途中看見被害人王銀元雖躺臥路中，但手在動，亦即被
    害人王銀元仍然存活，乃被告竟未下車將被害人王銀元扶至
    馬路旁邊，嗣回到公司後，亦未告知公司人員工李義忠或聯
    絡警方等相關單位處理，與常情不符，足認本件確係被告所
    為，始不敢報警或告知他人云云。惟查：（一）原審勘驗上
    開卷附光碟結果，標示為「新店市○○路肇事逃逸監視畫面
    」之光碟內僅有監視器畫面翻拍照片檔案，而無監視器之動
    態錄影畫面，自無從自翻拍照片判別車輛型式，遑論辨識車
    牌號碼及經過之車輛數量。至設置於某不詳公司內固定對閘
    門外拍攝之監視器，亦僅鏡頭顯示時間1時45分14秒時有一
    大型車輛行駛經過大門外道路，並無其他接近時間是否有其
    他車輛行駛經過大門外道路之畫面，另其餘光碟則均無監視
    器錄影畫面，足見前開監視器光碟，並無證人林世彤所證或
    其職務報告所載車輛經過情形之內容，有如前述，公訴人指
    摘原審認定「並無證人林世彤所述錄得車輛經過情形之內容
    」，與事實有所出入云云，尚無足採。（二）公訴人固指稱
    被害人王銀元於被告途經上開路段前，尚未死亡，且事發現
    場車輛輪胎行進軌跡，亦無發現任何車輛轉折回駛之跡證，
    亦即被害人王銀元遭輾斃後，途經案發地點之車輛，並無倒
    車回駛情形，足認本件肇事者確係被告云云，惟本件尚不能
    證明於事發時段僅有被告駕駛之上開車輛途經該處，且肇事
    車輛是否倒車回駛，亦不能推定係被告所為，自難遽為不利
    於被告之認定。（三）按鑑識實務上，或存有因事後使用大
    量清水沖刷滅跡致無法檢測之可能，但本件並無積極證據證
    明被告有清洗輪胎之情形，且亦難徒憑證人林世彤證稱上開
    車輛左後輪特別乾淨等語，即作為不利於被告之認定，公訴
    人指稱：上開車輛於鑑定前2日在被告實力支配之下，並不
    排除該車體原狀已遭更改，且證人林世彤證稱上開車輛左後
    輪特別乾淨等語，足見車體左後輪確曾被特別清洗，是以鑑
    定報告內容記載未見血跡反應等語，與常情無違，自不足作
    為有利於被告之認定云云，要屬臆測之詞，自難證明被告犯
    罪，尚難採信。（四）按現今社會人情漸趨冷漠，或因怕沾
    惹麻煩，或因不關己事，而對他人處於危難視而不見，係屬
    常見，是以被告於途中固見被害人王銀元躺臥路中手仍在動
    ，而未將其扶至馬路旁，或報警處理，但並不能推定係因其
    犯下本案所致，參以被告於本院供稱：「沒有救被害人的原
    因，我59歲那年，身體不好，生骨刺，有人跟我說你好、壞
    事都不理，所以我當時閃過就好，也沒有告訴公司的人，另
    外那天我手機也沒有電」等語至明（見本院98年2月25日審
    判程序筆錄），公訴人以被告未對被害人採取救助行為，即
    認被告涉有本件犯行，亦無足採。公訴人上訴意旨，仍執前
    詞，指摘原判決不當，為無理由，應予駁回。
據上論斷，應依刑事訴訟法第368條，判決如主文。
本案經檢察官王壬貴到庭執行職務。
中    華    民    國    98    年    3    月    11    日
                  刑事第十七庭  審判長法  官  高明哲
                                      法  官  陳憲裕
                                      法  官  陳世宗
以上正本證明與原本無異。
如不服本判決，應於收受送達後10日內向本院提出上訴書狀，其
未敘述上訴之理由者並得於提起上訴後10日內向本院補提理由書
（均須按他造當事人之人數附繕本）「切勿逕送上級法院」。
                                      書記官  梁淑時
中    華    民    國    98    年    3     月    11    日


司法院資訊處製作；財團法人民間司法改革基金會備份。
